臺灣高等法院臺中分院民事判決　九十三年度上易字第一五九號
　　　上　訴　人　甲○○
　　　被　上訴人　乙○○
右當事人間損害賠償事件，上訴人對於中華民國九十三年二月二十七日臺灣臺中地方
法院九十二年訴字第三三三○號第一審判決提起上訴，本院於九十三年六月二日言詞
辯論終結，判決如左：
      主      文
上訴駁回。
第二審訴訟費用由上訴人負擔。
      事實及理由
一、被上訴人於原審起訴主張：上訴人明知服用酒類後，不得駕駛動力交通工具，竟
    於九十二年六月二十一日十四時許，在臺中市○○路與英才路口，飲用含有酒精
    成分之維士比加維他露Ｐ約四杯，已達不能安全駕駛動力車輛之程度後，仍駕駛
    其所有之車牌號碼二Ｖ─九五九二自小貨車，於同日十七時十分許，駕上開小貨
    車途經臺中市○○路與光大街口時，原應減速慢行，並注意車前狀況，隨時採取
    必要之安全措施，以避免危險之發生，而依當時情形，又無不能注意之情事，竟
    疏未注意車前狀況，乃與被上訴人所駕駛車牌號碼ＪＤＢ─六二九號重型機車發
    生擦撞，致使被上訴人受有右脛骨骨折、右臂挫傷、右手肘挫傷之傷害。被上訴
    人歷此車禍事件，受有醫藥費新台幣（以下同）一萬八千三百一十五元、看護費
    二萬九千四百元、出院後門診及交通費一萬二千六百元、勞動能力減損六十萬元
    、慰撫金三十萬元及機車修理費五千元等損害，為此求為判命上訴人給付九十六
　　萬五千三百一十五元及自起訴狀繕本送達翌日起至清償日，按年息百分之五計算
　　之利息之判決。原審判決上訴人應給付被上訴人新台幣一十六萬九千九百二十五
　　元及自民國九十二年十一月十五日起，至清償日止，按年息百分之五計算之利息
　　，駁回被上訴人其餘之訴（原審駁回被上訴人出院後門診及交通費一萬二千六百
　　元、機車修理費五千元請求部分，未據聲明不服，本院就此不再贅述）上訴人就
　　其敗訴部分提起上訴，被上訴人答辯聲明為：上訴駁回。
二、上訴人對於被上訴人請求之醫藥費部分願意賠償，看護費用上訴人願意賠償二萬
    元，並以：被上訴人交通費部分並無證明，不同意給付，被上訴人之收入並不多
    ，看護費用請求亦屬過高，伊僅國中畢業，作臨時工一個月收入僅一萬餘元，機
    車部分僅微受損，費用過高，被上訴人每月工作收入五萬元部分過高不實在，且
    被上訴人請求十二個月期間過長，本件車禍被上訴人亦與有過失等語置辯。原審
    判決如前所述，上訴人上訴聲明為：(一)原判決關於上訴人敗訴部分廢棄；(二)右廢
    棄部分，被上訴人在第一審之訴駁回。
三、被上訴人主張：上訴人於前揭事實欄所載時、地，酒後、行經交岔路口未減速注
    意車前狀況，而撞及被上訴人所駕駛之車輛，致使被上訴人身體受傷之事實，有
    被上訴人所提之惠聖醫院診斷證明書一份及刑事卷內林森醫院之診斷證明書一份
    可參，並為上訴人所不爭執，且上訴人前述酒後駕車犯行，亦經台灣台中地方法
    院刑事庭判處罪刑確定，有該院九十年度中交簡上易字第三五八號刑事判決各一
    份在卷可參，並經原審法院調閱上開刑事卷宗，查核屬實，是被上訴人上開主張
    ，堪信為真實。
四、按行經交岔路口時，應減速慢行，作隨時停車之準備；汽車行駛時，駕駛人應注
    意車前狀況，並隨時採取必要之安全措施；汽車駕駛人飲酒後其吐氣所含酒精成
    份超過每公升○．二五毫克以上者，不得駕車，道路交通安全規則第九十三條第
    一項第三款、第九十四條第三項、第一百十四條第二款分別定有明文，上訴人駕
    車自應注意上述道路交通安全規定；又本件上訴人行經系爭無號誌交岔路口未減
    速慢行，致與被上訴人所駕駛之車發生碰撞，足認當時上訴人並未減速注意路口
    車前狀況，始撞上被上訴人所駕之車。又依刑事卷內所附之道路交通事故調查報
    告表所載，肇事當時天候陰天，視距良好無障礙物，又無不能注意之情形，詎上
    訴人疏不注意為之，以致酒精濃度超過規定，未注意減速慢行及車前狀況肇事致
    被上訴人受傷，上訴人有應注意能注意而不注意之過失甚明。上訴人之駕駛行為
    ，應有過失。又該過失行為與被上訴人所受之身體傷害間，自有因果關係，堪以
    認定。故被上訴人主張上訴人應負損害賠償之責任，於法有據。
五、次按因故意或過失，不法侵害他人之權利者，負損害賠償責任；汽車、機車或其
    他非依軌道行駛之動力車輛，在使用中加損害於他人者駕駛人應賠償因此所生之
    損害；不法侵害他人身體、健康者，對於被害人因此喪失或減少勞動能力應負損
    害賠償責任；不法侵害他人之身體、健康、名譽、自由、信用、隱私、貞操，或
    不法侵害其他人格法益而情節重大者，被害人雖非財產上之損害，亦得請求賠償
    相當之金額，民法第一百八十四條、第一百九十一條之二前段、第一百九十三條
    第一項、第一百九十五條各訂有明文。本件被上訴人據此就上訴人之過失侵權行
    為，而請求之各項損害賠償，茲分別審酌如下：
    (一)醫療費部分：被上訴人就其主張支出醫療費用一萬八千三百一十五元（包括林
      森醫院急診費二千零八十元、澄清醫院轉林森醫院救護車費一千元、林森醫院
      住院十四日醫療費一萬五千二百三十五元），有前述林森醫院診斷證明書為證
      ，且上訴人亦陳述就此部分不為爭執，其願意給付屬於認諾，是被上訴人此部
      分之請求，自應為上訴人敗訴之判決，上訴意旨認為上訴人之傷害屬於舊傷，
      聲請向林森醫院調取病歷云云，核無必要。
    (二)看護費用部分：被上訴人主張其受傷後，因行動不便須請人看護，住院十四日
      每日二千一百元，計二萬九千四百元，上訴人對此僅同意給付二萬元，經查被
      上訴人因此車禍受有右脛骨骨折、右臂挫傷、右手肘挫傷之傷害，其住院行動
      有所不便，應堪認定，本院參照前述林森醫院診斷證明書之記載，酌認被上訴
      人受傷住院就醫十四日期間，基於被上訴人初受創傷，入院治療其日常生活無
      法自理，此期間其需人特別看護，應符常情，是被上訴人請求上訴人自九十一
      年六月二十一日至九十一年七月四日出院之期間，計十四日之看護費用，應屬
      合理。另被上訴人受傷於住院期間行動不便無法自理生活起居，應請人二十四
      時看護，依一般行情，醫院二十四小時看護費用，均在二千元上下左右，被上
      訴人請求上訴人以每日二千一百元計算看護費用，應屬合理，是被上訴人請求
      上訴人給付看護費用二萬九千四元，為有理由。
    (三)勞動能力減少部分：按當事人已證明其受有損害而不能證明其數額或證明顯有
      困難者，法院應依一切情況依所得心證定其數額。民事訴訟法第二百二十二條
      第二項定有明文。本件被上訴人因上訴人之肇事而受有「右脛骨骨折、右臂挫
      傷、右手肘挫傷之傷害」，並住院醫療十四日，被上訴人因上訴人過失行為下
      肢受傷，造成行動不便，其勞動能力自有減損，惟被上訴人主張其應於十二個
      月後方有工作能力，實屬過長，本院參諸被上訴人上開傷害，惠聖醫院於九十
      二年十二月二十一日所出具之診斷證明書記載：被上訴人於九十二年七月六日
      至九十二年十二月十八日仍柱杖門診，不良於行等情，酌認被上訴人之受傷復
      原期以六個月（九十二年六月二十一日肇事至九十二年十二月二十日止）為適
      當。又被上訴人復主張其每月工作收入為五萬元，並提證明書一份及營業稅轉
      帳繳納通知一份為證，然被上訴人提之繳稅通知為八十九年度七月至九月份，
      與發生車禍之九十二年六月份相距約三年，何能依該通知認定被上訴人工作收
      入？至於被上訴人所提之證明書為私文書，上訴人已否認其工作收入之真正，
      且被上訴人復未舉證證明其工作能力減損之實際數額，是被上訴人主張其因傷
      每月損失五萬元，尚難遽採。按被上訴人既未能證明其每月實際工作收入，爰
      參酌法定最低基本工資數額，認被上訴人工作能減損部分應以一萬五千八百四
      十元，計算其損害。是依上述，被上訴人得請求上訴人賠償之勞動能力減損部
　　　分為九萬五千零四十元（15840元x6），超過此部分，尚難准許。
    (四)精神慰撫金部分：本件被上訴人身體受傷致使行動不便，其受有痛苦，自屬當
      然，依上述被上訴人所受之傷害，其情節非屬嚴重，本院審酌被上訴人所受之
      傷勢，及被上訴人教育程度為國中畢業，上訴人教育程度為國中肄業，目前每
      月工作收入一萬餘元，名下僅有汽車一輛，沒有不動產（參卷附上訴人之財產
      歸賦資料）等兩造之社會身分、地位、經濟狀況，認被上訴人請求上訴人賠償
      精神慰撫金三十萬元，尚屬過高，應以十萬元為適當，逾此部分，自難應准許
      。
    (五)基上，被上訴人因本件車禍得向上訴人請求賠償之財產及非財產上損失合計為
      二十四萬二千七百五十五元。
六、又損害之發生或擴大，被害人與有過失者，法院得依民法第二百十七條第一項規
    定，減輕或免除上訴人賠償金額。查行經交岔路口時，應減速慢行，作隨時停車
　　之準備；汽車行駛時，駕駛人應注意車前狀況，並隨時採取必要之安全措施。道
　　路交通安全規則第九十三條第一項第三款、第九十四條第三項分別定有明文，查
　　本件車禍之發生地點為無號誌之交通路口，參諸卷附現場圖，兩造撞擊地點為路
　　口中央附近，而被上訴人機車遭撞受損部分均在車前輪右側附近，顯見被上訴人
　　駕駛機車，行至無號誌交岔路口，本應減速慢行，於觀察無來車時，再為通過，
　　惟其未注意上訴人之來車，即穿越路口，致為上訴人所撞及，亦有違反上開道路
　　交通安全規則之過失。是本院認上訴人酒後駕車行經交岔路口時，未減速慢行及
　　應注意車前狀況，固為肇事之主因，然被上訴人駕駛機車行至無號誌交岔路口，
　　未減速慢行，注意車前狀況，亦為肇事次因，本院斟酌兩造過失程度，認被上訴
　　人為肇事次因，應負擔百分之三十之責任，即應減輕上訴人賠償金額百分之三十
　　。是故被上訴人得請求上訴人賠償之數額為一十六萬九千九百二十五元（242755
    元乘0.7，元以下四捨五入）。
六、從而，被上訴人依據侵權行為之法律關係，請求上訴人給付一十六萬九千九百二
    十五元及自九十二年十一月十五日（即起訴狀繕本送達翌日）起至清償日止，按
    週年利率百分之五計算之利息，為有理由，應予准許。原審就此所為上訴人敗訴
    之判決，核無不合，上訴論旨指摘原判決不當，聲明求為廢棄改判，非有理由，
    應予駁回。
七、本件為判決基礎之事證已臻明確，本院經逐一審酌兩造所提攻擊、防禦方法，均
    與前開結論無礙，爰不再一一論述，併此敘明。
據上論結，本件上訴人為無理由，依民事訴訟法第四百四十九條第一項、第七十八條
判決如主文。
中　　　華　　　民　　　國　　九十三　　年　　　六　　　月　　 十六　　 日
~B1民事第一庭審判長法　官　林陳松
~B2　　　　　　　　法　官　李寶堂
~B3　　　　　　　　法　官　鄭金龍
右為正本係照原本作成。
不得上訴。
~B　　　　　　　  書記官　林桂鳳
中　　　華　　　民　　　國　　九十三　　年　　　六　　　月　　 十七　　 日
                                                                        Ｙ
